【裁判字號】    99,訴,577
【裁判日期】    990813
【裁判案由】    違反毒品危害防制條例
【裁判全文】
臺灣嘉義地方法院刑事判決               99年度訴字第577號
公  訴  人  臺灣嘉義地方法院檢察署檢察官
被      告  甲○○
上列被告因違反毒品危害防制條例案件，經檢察官提起公訴（99
年度毒偵字第785 號），因被告於本院準備程序中就被訴事實為
有罪之陳述，經本院裁定由受命法官獨任以簡式審判程序審理，
判決如下：
    主  文
甲○○施用第一級毒品，累犯，處有期徒刑捌月；又施用第二級
毒品，累犯，處有期徒刑伍月。應執行有期徒刑壹年。
    犯 罪 事 實
一、甲○○前因施用毒品案件，經本院裁定送觀察、勒戒，因認
    有繼續施用毒品傾向，再裁定令入戒治處所施以強制戒治，
    於民國90年11月8日停止其處分出監並付保護管束（指揮書
    執行完畢日為91年5月15日）。於前開強制戒治執行完畢釋
    放後5年內，又因施用毒品案件，經本院以94年度嘉簡字第
    1261號判處有期徒刑4月確定。再因施用第一、二級毒品案
    件，經本院以96年度訴字第975號判處有期徒刑7月、5月（
    減為2月又15日），應執行有期徒刑9月確定，於97年11月28
    日縮刑期滿執行完畢。詎其仍未戒除毒癮，復基於施用第一
    級毒品海洛因、第二級毒品甲基安非他命之犯意，於99年3
    月7日至14日晚上6時前之某時許，在其男友位於嘉義市○○
    路居住處內，施用第一級毒品海洛因1次；另於99年3月14日
    某時許，在其男友位於嘉義市○○路268巷38號居住處施用
    第二級毒品甲基安非他命1次。嗣於99年3月14日晚上6時許
    ，在嘉義市○○路268巷38號前因形跡可疑為警攔檢，並發
    覺為毒品治安顧慮人口後，經其同意採尿送驗，結果呈嗎啡
    、甲基安非他命陽性反應，始悉上情。
二、案經嘉義市政府警察局第一分局報告臺灣嘉義地方法院檢察
    署檢察官偵查起訴。
    理  由
一、本件被告甲○○所犯，非死刑、無期徒刑、最輕本刑為3 年
    以上有期徒刑之罪，或高等法院管轄第一審案件，其於準備
    程序進行中，就被訴事實為有罪之陳述，經本院告知簡式審
    判程序之旨，並聽取檢察官及被告之意見後，裁定進行簡式
    審判程序。
二、上開事實，業經被告於本院審理時自白不諱，並有臺灣檢驗
    科技股份有限公司99年4 月8 日濫用藥物檢驗報告、姓名對
    照表（1E990302）在卷可稽，足認被告之任意性自白與事實
    相符。
三、復按施用第一、二級毒品為犯罪行為，毒品危害防制條例第
    10條定有處罰明文。故施用第一、二級毒品者，依前揭規定
    本應科以刑罰，惟基於刑事政策，對合於一定條件之施用者
    ，則依同條例第20條、第23條之規定，施以觀察、勒戒或強
    制戒治之保安處分。又毒品危害防制條例第20條、第23條將
    施用毒品之刑事處遇程序，區分為「初犯」及「5 年內再犯
    」、「5 年後再犯」。依其立法理由之說明：「初犯」，經
    觀察、勒戒或強制戒治後，應為不起訴處分或不付審理之裁
    定；經觀察、勒戒或強制戒治執行完畢釋放後，「5 年內再
    犯」者，因其再犯率甚高，原實施之觀察、勒戒及強制戒治
    既已無法收其實效，爰依法追訴或裁定交付審理。至於經觀
    察、勒戒或強制戒治執行完畢釋放後，「5 年後再犯」者，
    前所實施之觀察、勒戒或強制戒治已足以遮斷其施用毒品之
    毒癮，為期自新及協助其斷除毒癮，仍適用「初犯」規定，
    先經觀察、勒戒或強制戒治之程序。從而依修正後之規定，
    僅限於「初犯」及「5 年後再犯」2 種情形，始應先經觀察
    、勒戒或強制戒治程序。倘被告於5 年內已再犯，經依法追
    訴處罰，縱其第3 次（或第3 次以上）再度施用毒品之時間
    ，在初犯經觀察、勒戒或強制戒治執行完畢釋放5 年以後，
    已不合於「5 年後再犯」之規定，且因已於「5 年內再犯」
    ，顯見其再犯率甚高，原實施觀察、勒戒或強制戒治，已無
    法收其實效，即應依該條例第10條處罰（最高法院95年5 月
    9 日第7 次、97年度第5 次刑事庭會議決議參照）。本件被
    告前因施用毒品案件，本院裁定送觀察勒戒，因認有繼續施
    用毒品傾向，再裁定令入戒治處所施以強制戒治，於90年11
    月8 日停止其處分出監並付保護管束（指揮書執行完畢日為
    91年5 月15日），於前開強制戒治執行完畢釋放後5 年內，
    又因施用毒品案件，經本院以94年度嘉簡字第1261號判處有
    期徒刑4 月確定，有臺灣高等法院被告前案紀錄表在卷可按
    。是被告於前開強制戒治執行完畢釋放後5 年內再犯施用毒
    品之罪，且經依法追訴處罰，並因本件為3 犯以上施用毒品
    之罪，顯見其再犯率甚高，原實施觀察、勒戒，已無法收其
    實效，應依法處罰。從而，本件事證明確，被告犯行足堪認
    定，應依法論科。
四、核被告所為，係犯毒品危害防制條例第10條第1 項、第2項
    之施用第一、二級毒品罪。被告為施用而持有第一級毒品海
    洛因、第二級毒品甲基安非他命之低度行為，分別為施用之
    高度行為所吸收，均不另論罪。被告所犯上開2 罪，犯意各
    別，行為互殊，應予分論併罰。再其前因施用毒品案件，經
    本院以96年度訴字第975 號判處有期徒刑7 月、5 月（減為
    2 月又15日），應執行有期徒刑9 月確定，於97年11月28日
    縮刑期滿執行完畢，有臺灣高等法院被告前案紀錄表在卷可
    稽，其於受徒刑之執行完畢後，5 年以內故意再犯本件有期
    徒刑以上之罪，均為累犯，應依刑法第47條第1 項之規定，
    各加重其刑。
五、爰審酌被告曾因施用毒品經裁定強制戒治執行完畢，前復因
    施用毒品案件，經本院判刑確定，有臺灣高等法院被告前案
    紀錄表在卷可稽，仍未能徹底戒絕毒品，而再犯本案，顯見
    其自制力不足，無法擺脫毒品，未能體悟施用毒品對自己、
    家人造成之傷害及社會之負擔，惟念及施用毒品本質上係戕
    害自身健康之行為，尚未嚴重破壞社會秩序或侵害他人權益
    ，且被告坦承犯行、犯後態度尚可等一切情狀，分別量處如
    主文所示之刑並定應執行刑。
據上論斷，應依刑事訴訟法第273 條之1 第1 項、第299 條第1
項前段，毒品危害防制條例第10條第1 項、第2 項，刑法第11條
前段、第47條第1 項、第51條第5 款，判決如主文。
本案經檢察官曹合一到庭執行職務。
中    華    民    國    99    年    8     月    13    日
                  刑事第四庭  法  官    梁淑美
以上正本證明與原本無異。
如不服本判決應於收受判決後10日內向本院提出上訴書狀，並應
敘述具體理由；其未敘述上訴理由者，應於上訴期間屆滿後20日
內向本院補提理由書（均須按他造當事人之人數附繕本）「切勿
逕送上級法院」。
中    華    民    國    99    年    8     月    13    日
                              書記官    林金福
毒品危害防制條例第10條
施用第一級毒品者，處6月以上5年以下有期徒刑。
施用第二級毒品者，處3年以下有期徒刑。

司法院資訊處製作；財團法人民間司法改革基金會備份。
